【裁判字號】    92,訴,696
【裁判日期】    921217
【裁判案由】    給付買賣價金
【裁判全文】
臺灣桃園地方法院民事判決  九十二年度訴字第六九六號
    原      告  中亞自動化機械股份有限公司
    法定代理人  乙○○
    訴訟代理人  李國煒律師
    被      告  大儷科技股份有限公司
                        設桃園.
    法定代理人  丙○○  住同右.
    訴訟代理人  甲○○  住同右.
                呂錦峰律師
右當事人間請求給付買賣價金事件，本院於中華民國九十二年十二月三日言詞辯論終
結，判決如左：
    主      文
被告應給付原告新臺幣佰伍拾肆萬玖仟元及自民國九十二年四月二十九日起至清償
日止，按週年利率百分之五計算之利息。
訴訟費用由被告負擔。
本判決於原告以新臺幣壹佰壹拾捌萬元供擔保後，得假執行。但被告得以新臺幣佰
伍拾肆萬玖仟元為原告預供擔保後，免為假執行。
    事      實
甲、原告方面：
壹、聲明：求為判決被告應給付原告新台幣（下同）三百五十四萬九千元及自起訴狀
    繕本送達翌日起至清償日止，按週年利率百分之五計算之利息，並陳明願供擔保
    請准宣告假執行。
貳、陳述：
一、被告分別於民國八十九年六月二十七日、八十九年七月十日及九十一年七月一日
    向原告購買解板疊合迴流線設備乙套、鎳金線電鍍自動設備二台及拆疊板回流輸
    送線設備一式（以下合稱系爭機器），雙方約定解板疊合迴流線設備價金為一百
    八十九萬元、二台鎳金線電鍍自動設備之價金為一千六百三十八萬元、拆疊板回
    流輸送線價金為五十二萬五千元，原告業依約將上開買賣標的物交付被告收受，
    詎被告僅給付部分價金，解板疊合迴流線設備買賣尚有價金五十六萬七千元未給
    付、鎳金線電鍍自動設備買賣尚欠價金二百四十五萬七千元、拆疊板回流輸送線
    設備則完全未支付價金五十二萬五千元合計三百五十四萬九千元。
二、被告於八十九年七月十日向原告購買之「鎳金線電鍍自動設備」二台，其中一台
    已通過被告驗收並給付價金，另一台則於九十年十二月二十六日試車完畢，並由
    被告置於生產線上正常運轉，自已完成驗收。
三、上開買賣標的中之「解板疊合迴流線」與「拆疊板迴流輸送線」係功能不同之二
    部機器，拆疊板迴流輸送線兼有解板與疊合雙重功能，而解板疊合迴流線僅具解
    板功能。被告將購得之解板疊合迴流線與拆疊板回流輸送線組成解板疊合迴流線
    作生產使用，雖有易吸多片鋼板有吸力不足易掉落之靜電現象，惟乃設計上本可
    能產生之狀況，須由被告另行加裝消除靜電設備始可排除，非屬物之瑕疵，被告
    曾於八十九年六月二十七日向原告購買同型機器，是機器之靜電現象為被告所明
    知，其均以人工手動方式改善處理，原告於簽約時亦明白告知被告須另購消除靜
    電設備方可解決，惟被告以成本考量而未添購。為此爰依買賣法律關係，訴請被
    告給付如聲明所示價金。
參、證據：提出買賣合約書二份、被告公司採購單二紙、送貨單二紙、試車通知乙紙
    、發票二紙、機器設備圖二紙及廣告目錄乙份為證，並聲請傳訊證人黃鎮松及陳
    政治。
乙、被告方面：
壹、聲明：原告之訴及假執行之聲請均駁回，並陳明如受不利判決，願供擔保請准宣
    告免為假執行。
貳、陳述：
一、被告固曾向原告購買鎳金自動電鍍設備二台，並有驗收後始應給付之價金二百四
    十五萬七千元尚未給付，雖其中一台鎳金自動電鍍設備雖已驗收並由被告使用中
    ，惟另一台則僅經試車而尚未驗收通過，被告雖亦將之同置於生產線上使用，然
    試車與驗收不同，在驗收完成前，被告自得拒絕給驗收款項。
二、被告亦於八十九年六月二十七日向原告購買「解板疊合迴流線」，原告交付之後
    ，被告已依約支付定金與交機款共百分之七十的價金，惟上開機器有許多瑕疵一
    直無法解決，因此並未進入驗收程序，機器也因無法與壓合機配合而閒置一旁，
    造成被告資源的浪費，後來原告便建議是否將其改裝成且有拆板與疊合功能的「
    拆疊迴流輸送線」，被告認原來的機器閒著也是閒著，便同意原告將該機器改裝
    ，因此只是將原先買的機器修改並加裝若干零件，並非買一台再加裝上去。惟因
    系爭機器具一次吸吊多片鋼板之現象，在原告未補正前，縱被告已將機器置於生
    產線上生產，自屬未完成驗收，被告亦得拒付驗收款項。被告否認有不增加「消
    除靜電設備」的說法，事實上，要讓機器一次只吸一片鋼板也不一定要加裝什麼
    「消除靜電設備」，即以被告之前購買的機台為例，只要將吸盤設計成如被證十
    四所示的吸盤位置，即吸吊時，左右兩邊的吸盤位置稍微調高一點，即可使其餘
    鋼板自然脫落而達成一次吸一片的效果。
參、證據：提出估價單一紙、共同檢視報告一紙、送貨單回覆傳真一紙、傳真函二紙
    、合約書二紙、購買設備圖示表一紙、規範書一紙、報價單一紙、圖面一紙、檢
    測報告一紙為證，並聲請訊問證人李義忠。
    理      由
一、本件原告起訴主張被告分別於八十九年六月二十七日、八十九年七月十日及九十
    一年七月一日向原告購買系爭機器，其中解板疊合迴流線設備價金為一百八十九
    萬元、二台鎳金線電鍍自動設備之價金為一千六百三十八萬元、拆疊板迴流輸送
    線設備價金為五十二萬五千元，原告業依約將上開買賣標的物交付被告收受，詎
    被告僅給付部分價金，解板疊合迴流線設備買賣尚有價金五十六萬七千元未給付
    、鎳金線電鍍自動設備買賣尚欠價金二百四十五萬七千元、拆疊板回流輸送線設
    備則完全未支付價金五十二萬五千元合計三百五十四萬九千元等情，被告則以其
    固尚有系爭驗收款尚未給付，惟系爭機器既尚未完成驗收，且拆疊板迴流輸送線
    設備有一次吸吊多片鋼板之瑕疵，原告自不得請求給付等語資為抗辯。
二、原告主張被告尚欠鎳金線電鍍自動設備驗收價款二百四十五萬七千元未為給付部
    分：
    按「行使權利，履行義務，應依誠實及信用方法。」民法第一百四十八條第二項
    定有明文。經查，原告主張被告於八十九年七月十日向原告購買鎳金線電鍍自動
    設備二台，雙方約定價金為一千六百三十八萬元，惟被告鎳金線電鍍自動設備買
    賣部分尚欠驗收價款二百四十五萬七千元迄未給付等情，已為被告所不爭執，並
    有原告提出買賣合約書、採購單及送貨單各一紙在卷為憑，原告此部分之主張，
    自為真實可信。原告又主張鎳金線電鍍自動設備二台均經試車、驗收，並已由被
    告置入生產線上正常運轉，被告自應依約給付驗收款一事，除機器經驗收通過外
    ，餘經被告所不爭執，並辯稱鎳金線自動電鍍設備一台通過驗收並已付款，一台
    僅有試車尚未驗收故未全部付清，而機器試車與驗收不同，被告雖已將該台未驗
    收之鎳金線自動電鍍設備置入生產線正常運轉，惟僅有試車尚未為驗收通過，被
    告自得拒付驗收款項云云，然查，所謂機器之試車乃將機器裝置並發動運轉而已
    ，與驗收必須就機器設備規格、數量、品質、功能檢驗截然不同，被告所稱前述
    試車與驗收係屬不同之程序，固為真實可採。然查，一般生產機具之買賣雙方所
    以約定於買賣標的物須經驗收，旨在保障買方於收受機器後能合於原約定之使用
    目的，驗收方式毋須拘泥於一定形式，若買受之一方於收受機器後，已為機器之
    安裝、試車，並將機器依買受之目的而正常使用，應認出賣之一方所交付之買賣
    標的，事實上已通過驗收程序，具有約定之規格即功能，否則買受人即無依買受
    目的正常使用之情形，不容買受人以出賣人未踐行約定之驗收方式而藉詞拒付驗
    收後應付之價款，否則有違履行債務之誠信原則。本件被告所買受之二台鎳金線
    自動電鍍設備，其中一台既經驗收，另一台雖形式上僅有試車而未依兩造約定之
    驗收方式正式驗收，惟被告已將二台機器併同安置於生產線上正常運轉一段時日
    等情，亦為被告所不爭執，並有原告提出試車通知一紙為憑，並經證人即被告員
    工李義忠證稱：「二台鎳金線自動電鍍設備均在生產線上做鎳金線電鍍工作，但
    做做停停。」（本院九十二年九月十八日言詞辯論筆錄）、證人即原告業務經理
    陳政治證稱：「我到過被告公司多次，機器已經在被告公司正常運作。」（本院
    九十二年十月二十三日言詞辯論筆錄）屬實。原告主張其所交付之二台鎳金線自
    動電鍍設備均經被告驗收通過一事，亦應認為真實可信。依前說明，原告所交付
    之二台鎳金線自動電鍍設備，其中一台雖形式上僅有試車而未依兩造約定之驗收
    方式正式驗收，惟被告已將二台機器併同安置於生產線上依買受目的正常運轉一
    段時日，應認二台機器均有事實上之驗收。原告依買賣契約之法律關係請求被告
    給付鎳金線電鍍自動設備買賣驗收價款二百四十五萬七千元，為有理由，自應准
    許。
三、原告主張被告尚欠解板疊合迴流線設備價款五十六萬七千元、拆疊板回流輸送線
    價金五十二萬五千元合計一百零九萬二千元未為給付部分：
    按物之出賣人對於買受人應擔保其物之危險移轉於買受人時，無滅失或減少其價
    值之瑕疵，亦無滅失或減少其通常效用或契約預定效用之瑕疵，但減少之程度無
    關重要者，不得視為瑕疵，民法第三百四十五條第一項前項固定有明文。惟出賣
    人交付之物縱有效能未臻完善之情形，如無減少契約預定效用之情形，亦非前條
    所稱應由出賣人負責之瑕疵。另如買受人於契約成立時，知其物有前條第一項所
    稱之瑕疵者，出賣人不負擔保之責。同法第三百五十五條第一項亦定有明文。經
    查，本件原告又主張被告於八十九年六月二十七日、九十一年七月一日分別向原
    告購買解板疊合迴流線設備價金為一百八十九萬元、拆疊板回流輸送線設備價金
    為五十二萬五千元，原告業將上開買賣標的物交付被告收受，惟被告尚有解板疊
    合迴流線設備買賣價金五十六萬七千元、拆疊板回流輸送線設備價金五十二萬五
    千元未為給付等情，亦為被告所不爭執，並有原告提出買賣合約書、採購單及送
    貨單各一紙在卷為憑，原告此部分之主張，自為真實可信。原告又主張前述機器
    均已驗收，並已由被告置入生產線上正常運轉，被告自應依約給付價款合計一百
    零九萬二千元一事，除機器是否完成驗收外，餘均為被告所不爭執，惟辯稱被告
    所購買之解板疊合迴流線設備，經兩造約定將之與拆疊迴流輸送線設備合併改裝
    後之機器具一次吸吊多片鋼板之瑕疵，雖已在生產線上生產，惟尚未驗收等情，
    原告雖不爭執該機器具一次吸吊多片鋼板之情形，惟該機器易吸吊多片鋼板之靜
    電現象乃拆疊板迴流輸送線設備之機器設計上可能產生之狀況，須由被告另行加
    裝消除靜電設備始可排除，被告前於八十九年六月二十七日向原告購買同型機器
    ，亦有此靜電現象，自為被告所明知，被告均以人工手動方式改善處理，原告於
    簽約時亦明白告知被告須另購消除靜電設備方可解決而為被告拒絕，故前述現象
    屬該機器功能範圍內之事項尚非該瑕疵等情，則為被告所否認，並稱其並無受告
    知應增加「消除靜電設備」，被告前所購買同型機器，亦有此現象，惟稍加調整
    吸盤位置，即可使其餘鋼板自然脫落而達成一次吸一片的效果，毋須另加原告所
    稱之「消除靜電設備」云云，經查，系爭拆疊板迴流輸送線設備已由原告交付，
    並由被告置於生產線上正常使用，雖有一次吸吊多片鋼板之情形，惟被告既於八
    十九年六月二十七日已購入亦有此現象之同一機型之機器，其於使用同一機型之
    機器之二年並以人工排除，而於九十一年七月一日再購入系爭拆疊板迴流輸送線
    設備時，應明知此事，益見原告所稱該吸吊多片鋼板之靜電現象乃系爭拆疊板迴
    流輸送線設備之機器設計上可能產生之狀況，須另行加裝消除靜電設備始可排除
    ，原告於簽約時亦明白告知被告須另購消除靜電設備方可解決，而為被告因成本
    考量而如前購入之機器以人工方式排除並拒絕另添加「消除靜電設備」一事，亦
    應為真可信，應認系爭拆疊板迴流輸送線設備使用時，雖有一次吸吊多片鋼板之
    情形，為兩造簽訂系爭買賣契約定時所明知，屬被告得基於成本考量而決定取得
    機器效能之範圍，被告既為省減價金之支出而拒絕添購「靜電消除設備」，擬以
    使用時再以人工解決，系爭拆疊板迴流輸送線設備使用時所具前述一次吸吊多片
    預定效用之現象，自非為系爭買賣契約預定之效用，尚非前述規定所稱應由出賣
    人負責之瑕疵。且被告於契約成立時，亦已明知有此現象，縱認該現象為減少契
    約預定效能之瑕疵，原告亦不負擔保之責。依前說明，原告所交付之系爭由解板
    疊合迴流線設備及拆疊迴流輸送線設備合併改裝後之機器具，已由被告置於生產
    線上生產，雖有一次吸吊多片鋼板之情形，惟或為不屬減少兩造契約預定效用之
    瑕疵或為被告於契約成立時明知之瑕疵，原告均不負出賣人之物之瑕疵擔保之責
    ，被告據以拒付相關款項，於法無據。原告依買賣契約之法律關係請求被告給付
    解板疊合迴流線設備價款五十六萬七千元、拆疊板回流輸送線價金五十二萬五千
    元合計一百零九萬二千元，為有理由，自應准許。
四、綜上所述，原告依買賣之法律關係請求被告應給付原告三百五十四萬九千元及自
    起訴狀繕本送達被告翌日即九十二年四月二十九日起至清償日止，按週年利率百
    分之五計算之利息，為有理由，應予准許。
五、兩造均陳明願供擔保，聲請宣告假執行或免為假執行，經核並無不合，爰分別酌
    定相當之擔保金額宣告之。
六、本案事證已臻明確，兩造其餘攻擊防禦方法，經本院審酌後，認已與本院所為上
    述判斷不生影響，爰不一一贅述，併此敘明。
七、據上論結，本件原告之訴為有理由，依民事訴訟法第七十八條、第三百九十條第
    二項、第三百九十二條第二項，判決如主文。
中      華      民      國    九十二    年     十二     月     十七     日
                                臺灣桃園地方法院民事第一庭
~B法      官  張天民
右為正本係照原本作成
如對本判決上訴，須於判決送達後廿日內向本院提出上訴狀
中      華      民      國    九十二    年     十二     月     十九     日
~B法院書記官  羅文


司法院資訊處製作；財團法人民間司法改革基金會備份。
